臺灣南投地方法院刑事判決
111年度交易字第44號
公  訴  人  臺灣南投地方檢察署檢察官 
被      告  李政穎


上列被告因過失致重傷案件，經檢察官提起公訴（111年度偵字
第559號），並經本院裁定改依簡式審判程序審理，判決如下：
    主  文
李政穎犯過失致重傷罪，處有期徒刑伍月，如易科罰金，以新臺
幣壹仟元折算壹日。
    事  實
一、李政穎於民國110年7月9日中午，駕駛車牌號碼00-0000號自
    用小貨車，沿南投縣草屯鎮成功路1段外側快車道由南往北
    方向行駛，於同日中午12時26分許，行至成功路1段與成功
    路1段659巷路口時，本應注意轉彎車應讓直行車先行，而依
    當時情形，係日間天候晴，柏油路面乾燥、無缺陷亦無障礙
    物，視距良好，天候路況均佳，並無不能注意之情事，竟疏
    未注意禮讓直行車輛，貿然駕車右轉彎，適有謝鈞安騎乘車
    牌號碼000-0000號普通重型機車沿成功路1段同向騎駛在李
    政穎上開車輛右側慢車道，謝鈞安見李政穎駕車右轉彎時不
    及反應，2車發生碰撞，造成謝鈞安人車倒地，因此受有主
    動脈損傷併血腫、創傷性休克、外生殖器裂傷、臉部撕裂傷
    、右側小腿撕裂傷與大面積擦傷、雙下肢二度燒傷、肺部挫
    傷、腸穿孔、腹腔內膿瘍、腹壁疝氣等傷害，且於111年4月
    13日接受腹壁疝氣修復手術，手術後腹壁肌肉難以回復完全
    功能，已達身體有重大難治之重傷害程度。李政穎於肇事後
    ，停留現場等待司法警察到場處理，並於司法警察未知悉肇
    事者為何人前，主動坦承為駕車肇事之人，願受裁判。
二、案經謝鈞安訴由南投縣政府警察局草屯分局報告臺灣南投地
    方檢察署檢察官偵查起訴。
    理  由
一、上開犯罪事實，業據被告李政穎坦承不諱，且經證人即告訴
    人謝鈞安於警詢、偵訊時證述明確，並有員警職務報告書、
    中國醫藥大學附設醫院110年11月22日診斷證明書、道路交
    通事故現場圖、道路交通事故調查報告表㈠㈡、南投縣政府警
    察局草屯分局交通小隊處理道路交通事故談話紀錄表、南投
    縣政府警察局草屯分局交通事故處理小組道路交通事故照片
    黏貼紀錄表、南投縣政府警察局草屯分局交通事故處理小組
    道路交通事故肇事人自首情形紀錄表、酒精測定紀錄表、南
    投縣政府警察局舉發違反道路交通管理事件通知單、車輛詳
    細資料報表、公路監理電子閘門系統查詢單、南投縣政府警
    察局草屯分局111年1月21日函、交通部公路總局臺中區監理
    所111 年3 月2 日函、中國醫藥大學附設醫院診斷證明書（
    111年1月19日、111年4月20日）、佑民醫療社團法人佑民醫
    院診斷證明書、告訴人於醫院救治照片及傷勢照片、中國醫
    藥大學附設醫院111年7月15日函 、交通部公路總局111年7
    月13日函、中國醫藥大學附設醫院111年7月19日診斷證明書
    ，足認上開被告之任意性自白均與事實相符。又告訴人確因
    本案交通事故受有前揭事實欄所載傷害，其於111年4月13日
    接受腹壁疝氣修復手術，手術後腹壁肌肉難以回復完全功能
    ，其病況應符合刑法第10條第6項所列要件，有中國醫藥大
    學附設醫院111年7月15日函（本院卷第199頁）在卷可憑，
    堪認告訴人所受傷害已達重傷之程度。而被告上開過失行為
    與告訴人重傷害結果間具有因果關係，亦屬明確。
二、被告過失責任之說明
(一)轉彎車應讓直行車先行，道路交通安全規則第125條第1項、
    第102條第1項第7款分別訂有明文。被告於警詢時供稱：我
    當時駕車沿成功路1段往臺中方向直行，於上述時地要右轉
    ，看到後方有機車時我已經右轉，就被對方碰撞到我右後車
    尾，我有看到危害狀況，約4-5台車距離等語（警卷第13頁
    ）；證人即告訴人謝鈞安於警詢時證稱：我當時騎乘機車沿
    成功路1段往稻香路方向直行在機車道，對方（即被告）駕
    駛一部自小貨車與我同向行駛在我旁邊車道，突然右轉，我
    反應不及撞上等語（警卷第6-7頁），且有現場照片（警卷
    第15-21頁）、道路交通事故現場圖（警卷第10頁）在卷可
    憑，足見本案被告駕駛之自小貨車與告訴人騎乘之機車分別
    行駛在成功路1段之「外側快車道」、「慢車道」，被告駕
    駛自小貨車於上開時地右轉時，已注意到後方有告訴人騎乘
    機車，但仍未禮讓直行之告訴人機車而繼續右轉，又被告領
    有合格之小型車普通駕駛執照，有公路監理電子閘門系統查
    詢資料1份（警卷第35頁）在卷可考，依其考領有適當駕駛
    執照之智識及駕駛經驗，其對上開規定，不得諉為不知，而
    依當時天候晴、日間自然光線、柏油路面乾燥無缺陷、無障
    礙物、視距良好等情形，有道路交通事故調查報告表㈠在卷
    可憑，依此被告並無不能注意之情事，卻仍未注意轉彎車應
    禮讓直行車之交通規則，致本件交通事故發生並造成告訴人
    受有重傷，其就告訴人所受重傷害自有過失。
(二)交通部98年7月3日交路字第0980040138號函釋內容略以：道
    路交通安全規則第102條第1項第7款之轉彎車應禮讓直行車
    先行之規定，應係適用不同行車方向或不同車道之行駛情形
    ，至如汽車係於同一車道行駛，則其前後車之行車秩序，係
    應遵守同規則第94條第1項之規定，為本院辦理交通過失案
    件職務上所知悉，則該函釋已指明在「不同車道」之行駛情
    形，仍有轉彎車應禮讓直行車先行規定之適用。本案被告駕
    駛之自小貨車與告訴人騎乘之機車分別行駛在不同車道行駛
    之情形，業經認定如前述，故被告駕駛之自小貨車欲右轉，
    自應禮讓告訴人直行之機車。
(三)本件車禍事故之肇事責任歸屬，經送請交通部公路總局覆議
    結果認定：「李政穎駕駛自小貨車，行經無號誌路口右轉時
    ，轉彎車未讓直行車先行；與謝鈞安駕駛普通重型機車，行
    經無號誌路口，未注意車前狀況，未減速慢行，做隨時停車
    之準備。同為肇事原因。」有該局111年7月13日路覆字第11
    10067004A號函（本院卷第201-202頁）在卷可參，同本院前
    開認定，是被告對於本件車禍事故，確有上開駕駛過失行為
    ，應堪認定。至本案告訴人騎乘機車行經無號誌路口，未注
    意車前狀況，未減速慢行，做隨時停車之準備。同為肇事原
    因，然被告之過失與被害人之過失併合而為危害發生之原因
    時，被告不因被害人之過失而阻卻其過失責任（最高法院97
    年度台上字第5643號判決意旨參照），惟被害人交通事故之
    發生與有過失時，應為量刑時及過失相抵之民事賠償責任認
    定之重要依據。
(四)至告訴人指稱被告沒有打方向燈突然右轉等語，然此部分除
    告訴人之證述外，並無其他證據足以佐證被告於本案案發時
    未使用方向燈，且被告自始均供稱有打方向燈，基於罪證有
    疑，利於被告之刑事法原則，自難認被告有此部分之過失。
三、綜上，本件事證明確，被告前開過失致重傷害犯行堪以認  
    定，應依法論科。
四、論罪科刑
(一)核被告所為，係犯刑法第284條後段過失致重傷害罪。
(二)被告於肇事後，在未經有偵查權限之機關或公務員發覺為犯
    嫌前，於員警前往現場處理時，其在場，並當場承認為肇事
    人，有南投縣政府警察局草屯分局交通事故處理小組道路交
    通事故肇事人自首情形紀錄表附卷可憑（警卷第22頁），參
    以被告事後並未逃避偵審之事實，核與自首之要件相合，爰
    依刑法第62條前段規定，減輕其刑。
(三)爰審酌被告駕車行駛至上開肇事路段，因未禮讓直行車先行
    ，以致肇事之過失程度（被告及告訴人同為肇事原因），及
    告訴人所受之傷害傷勢，被告雖未能與告訴人達成和解，但
    告訴代理人於本院準備程序時表示我們底線是320萬元，保
    險部分總計170萬元，被告雇主說願意出20萬元等情，被告
    於本院準備程序時表示：我可以負擔10萬元，我還有小孩要
    養，我願意負擔10萬、20萬，但我希望分期，每個月1、2千
    元，我能擠得都擠出來了，我太太還在懷孕中，每個月2千
    已經是我的極限等情，是本院審酌告訴人請求之賠償金額甚
    大，並非被告本身所能單獨負擔，因此無法將未能達成和解
    之不利益完全歸諸被告承擔，又被告犯後尚知坦承過失犯行
    ，告訴代理人於本院審理時表示：告訴人方面知道被告的情
    況不好，希望給予適度的原諒及法院給予被告適度量刑等情
    ，兼衡被告為國中畢業之智識程度，目前從事瓦斯載送，家
    中有父母、配偶、一個女兒、配偶懷孕中、母親需洗腎，經
    濟狀況貧困之生活狀況，量處如主文所示之刑，並諭知易科
    罰金之折算標準。
據上論斷，依刑事訴訟法第273 條之1 第1 項、第299 條第1 項
前段，判決如主文。
本案經檢察官黃慧倫提起公訴，檢察官廖秀晏到庭執行職務。
中　　華　　民　　國　　111 　年　　9 　　月　　13　　日
　　　　　　　　　刑事第二庭  法　官  陳宏瑋
以上正本與原本無異。
如不服本判決應於收受送達後20日內向本院提出上訴書狀，並應
敘述具體理由；其未敘述上訴理由者，應於上訴期間屆滿後20日
內向本院補提理由書（均須按他造當事人之人數附繕本）「切勿
逕送上級法院」。
                              書記官  孫庠熙
中　　華　　民　　國　　111 　年　　9 　　月　　13　　日
附錄本案論罪科刑法條全文
中華民國刑法第284條
因過失傷害人者，處1年以下有期徒刑、拘役或10萬元以下罰金
；致重傷者，處3年以下有期徒刑、拘役或30萬元以下罰金。